【裁判字號】    97,訴,403
【裁判日期】    970910
【裁判案由】    給付價金
【裁判全文】
臺灣臺南地方法院民事判決               97年度訴字第403號
原      告  丙○○
訴訟代理人  甲○○
被      告  乙○○
訴訟代理人  丁○○
上列當事人間請求給付價金事件，本院於民國97年8月27日言詞
辯論終結，判決如下：
    主      文
被告應給付原告新臺幣貳拾肆萬貳仟貳佰玖拾伍元及自民國96年
12月31日起至清償日止按週年利率百分之五計算之利息。
原告其餘之訴駁回。
訴訟費用新台幣壹萬伍仟肆佰貳拾陸元，由被告負擔新台幣肆仟
元，其餘由原告負擔。
本判決原告勝訴部分，於原告以新台幣捌萬零柒佰陸拾伍元或同
額之有價證券為被告供擔保後，得假執行。但被告如於假執行標
的物拍定、變賣或其他財產權假執行程序終結前，以新台幣貳拾
肆萬貳仟貳佰玖拾伍元為原告預供擔保後，得免為假執行。
原告其餘假執行之聲請駁回。
    事實及理由
一、原告主張：被告於民國96年12月17日以 新台幣（下同）850
    萬元向原告購買坐落台南縣永康市○○段1072-12地號、 地
    目旱、面積3,089平方公尺、權利範圍全部之土地 （以下簡
    稱系爭土地），約定被告先給付訂金85萬元，於原告移轉系
    爭土地所有權同時被告應將尾款付清及清償銀行貸款，兩造
    並訂有不動產買賣合約書（以下簡稱系爭買賣契約書）為憑
    。然系爭土地原告於96年12月31日完成移轉登記後，被告卻
    聲稱系爭土地經其向台南縣永康地政事務所申請鑑界後有部
    分面積屬道路用地而拒絕支付尾款95萬元，爰依買賣之契約
    關係請求被告給付尾款95萬元，並聲明求為判決：(1)被告應
    給付原告95萬元及自96年12月31日起至清償日止，按週年利
    率百分之5計算之利息。 (2)願以現金或等值之有價證券供擔
    保，請准宣告假執行。
二、被告抗辯：系爭契約書第12條明定被告負責土地鑑界，因此
    土地鑑界實為本件土地買賣之主要條件，而系爭土地上有面
    積約240平方公尺（寬約2米、長120米）之既成巷道， 為買
    賣之重要瑕疪，因此原告應減少系爭契約之價金。並聲明求
    為判決：(1)原告之訴駁回。(2)如受不利判決，願供擔保，聲
    請免為假執行。
三、得心證的理由：
（一）原告主張被告應於原告移轉系爭土地所有權予被告時，被
      告應代償原告之銀行貸款及付清尾款95萬元，而被告僅代
      償之銀行貸款，迄未付清尾款95萬元乙節，業據提出系爭
      契約書、土地所有權狀為憑，且為被告所不爭執，堪信原
      告此部分主張為真實。
（二）被告抗辯系爭契約第12條規定「乙方（即被告）負責土地
      鑑界」，而系爭土地上既有道路用地，即屬買賣之重大瑕
      疪等語；為原告所否認，並以兩造系爭土地之買賣係現況
      買賣，原告不負瑕疵擔保責任云云，資為抗辯。經查：
    (一)被告抗辯系爭土地上有道路用地乙節，業據本院會同兩造
      及台南縣永康地政事務所現場勘驗測量系爭土地上確有面
      積295平方公尺之既成道路（以下簡稱系爭道路） 屬實，
      有本院97年7月4日勘驗測量筆錄及台南縣永康地政事務所
      所測量字第0970005526號函附之台南縣永康地政事務所土
      地複丈成果圖在卷可稽，自堪信被告此部分抗辯，為可採
      信。
    (二)按物之出賣人對於買受人， 應擔保其物依第373條之規定
      危險移轉於買受人時無滅失或減少其價值之瑕疵，亦無滅
      失或減少其通常效用或契約預定效用之瑕疵， 民法第354
      條第1項定有明文。 原告主張本件系爭土地之買賣係現況
      買賣，而系爭契約第12條所以規定「乙方（被告）負責土
      地鑑界」，僅係指被告自己鑑界之意云云。惟觀系爭契約
      書之內容僅提及土地買賣，並未特別指明土地上是否包含
      道路用地或有免除出賣人瑕疵擔保責任之文字，自難認原
      告所為系爭土地之買賣係現況買賣而不負瑕疵擔保責任之
      主張為可採信。又系爭土地上既有系爭道路，已如前述，
      則按之前揭法律規定，出賣人之原告自應負出賣人之瑕疵
      擔保責任。是被告抗辯原告應負系爭土地因系爭道路之存
      在而減少價值之瑕疵擔保責任等語，為可採信。
    (三)次按買賣因物有瑕疵，而出賣人依前五條之規定，應負擔
      保之責者，買受人得解除其契約或請求減少其價金，民法
      第359條定有明文。查：
      1.被告抗辯因系爭土地上有系爭道路存在之瑕疵，應由出
        賣人之原告負瑕疵擔保責任，已如前述，則被告依前揭
        規定，請求減少買賣價金，自為於法有據。
      2.按本件既為土地買賣，而系爭道路用地並非買受人之被
        告得單獨自行使用，必須供公眾通行之用，則被告認應
        以系爭道路用地之面積及價值為計算減少價金之標準乙
        節，尚屬允當。
      3.次按本件為土地買賣，以系爭道路用地佔總系爭土地之
        面積，計算其佔總買賣價金之比例，自為合理之計算方
        法。經查，系爭土地買賣總價為850萬元，而系爭土地
        之總面積為3089平方公尺， 又系爭道路用地為295平方
        公尺，經計算結果，系爭道路用地部分之買賣價金應為
        811,545元（計算式：8,500,000元/3,089*295=811,545
        元）。
      4.復按個人以購入之土地捐贈而未能提示也取得成本確實
        證據，其綜合所得稅捐贈列舉扣除金額依土地公告現值
        之16％計算， 財政部台財稅字第09704510530號令函參
        照。系爭道路用地既供公眾通行，被告得請求綜合所得
        稅捐贈列舉扣除金額為103,840元（計算式：2,200元*2
        95平方公尺*16％=103,840元）。
      5.綜上，被告因系爭土地買賣有系爭道路之瑕疵，得請求
        減少之買賣價金即為707,705元【計算式：811,545元（
        系爭道路用地部分 之買賣價金金額）－103,840元（綜
        合所得稅得列舉之捐贈扣除金額）=707,705元）。
（三）綜上所述，被告尚未給付之買賣價金為95萬元，而被告得
      請求原告減少價金之金額為707,705元， 計算結果原告尚
      得向被告請求之價金為242,295元（計算式：950,000元－
      707,705元=242,295元）。 從而，原告依買賣之契約關係
      向被告請求未給付之價金在242,295元之範圍內， 及該範
      圍自系爭土地移轉所權之日即96年12月31日起至清償日止
      按週年利率百分之五計算之利息，為有理由，應予准許。
      逾此範圍之請求，為無理由，不應准許。
四、本件判決基礎已臻明確，兩造其餘攻擊、防禦方法與舉證，
    經審核結果，均不能動搖該基礎，且與本件事實之認定無涉
    ，自無庸一一贅述，附此敘明。
五、按訴訟費用由當事人負擔；法院為終局判決時，應依職權為
    訴訟費用之裁判， 民事訴訟法第79條及第87條第1項分別定
    有明文。經核本件訴訟費用額為15,426元（包含第一審裁判
    費10,350元，證人旅費1,076元，建物勘查複丈費4,000元）
    ，而原告之請求為一部有理由，一部無理由，爰依上開規定
    確定原告及被告應負擔之訴訟費用如主文第3項所示。
六、兩造均陳明願供擔保以代釋明，聲請宣告假執行或免為假執
    行，於原告勝訴部分，經核尚無不合，爰分別酌定相當之擔
    保金額宣告之。至於原告敗訴部分，該部分假執行及免為假
    執行之聲請，已失所附麗，均不應准許。
七、據上論結，本件原告之訴部分理由，部分無理由，依民事訴
    訟法第87條第1項，第79條，第390條第2項，第392條，判決
    如主文。
中    華    民    國    97    年    9     月    10    日
                        臺灣臺南地方法院民事第二庭
                                法  官  王 獻 楠
上為正本，係照原本作成。
如不服本判決，應於本判決送達後20日內提出上訴狀（須按他造
當事人之人數附繕本）。
中    華    民    國    97    年    9     月    10    日
                                書記官  李 靜 怡


司法院資訊處製作；財團法人民間司法改革基金會備份。
